【裁判字號】    99,交聲,223
【裁判日期】    990730
【裁判案由】    違反道路交通管理處罰條例聲明異議
【裁判全文】
臺灣基隆地方法院交通事件裁定         99年度交聲字第223號
原處分機關
即移送機關  臺北市交通事件裁決所
異  議  人
即受處分人  甲○○
上列異議人即受處分人因違反道路交通管理處罰條例案件，對於
臺北市交通事件裁決所民國99年6 月15日所為之處分（原處分案
號：北字裁催字第裁22-AEX011302號），聲明異議，本院裁定如
下：
    主  文
原處分關於罰鍰逾新臺幣萬元部分撤銷。
上開撤銷部分不罰。
其餘異議駁回。
    理  由
一、原處分意旨略以：異議人即受處分人甲○○於民國97年7 月
    23日晚間11時18分，酒後騎乘058-BKS 號重型機車行經臺北
    市○○路300 號前（西向東路段），為警攔檢而測得其呼氣
    酒精濃度已達0.67MG/L，乃當場製單舉發，核無不合，因「
    吊扣駕照」之處分業於裁處以前執行完畢，爰依道路交通管
    理處罰條例第35條第1 項第1 款規定，裁處異議人罰鍰新臺
    幣（下同）45,000元，並應接受道路安全講習等語。
二、異議意旨則略以：異議人固於酒後騎乘058-BKS 號重型機車
    而於上揭時、地為警攔檢查獲，惟異議人之本件酒後駕車違
    規行為，業經臺灣士林地方法院檢察署檢察官於97年8 月21
    日，以97年度偵字第10288 號為附條件之緩起訴處分確定（
    確定日期：97年9 月18日）；緩起訴之猶豫期間自97年9 月
    18日起，並已於98年9 月17日屆滿，且受處分人復已依檢察
    官命令，於期限內繳納緩起訴處分金15,000元在案。茲以異
    議人為警查獲後，非特未曾推諉己責，尤以知所悔改而始終
    配合檢警調查，兼以聲請人目前雖有正當工作（麵包助手）
    ，然旨揭罰鍰（45,000元）仍非聲請人有限之收入所能負擔
    ，爰於法定期間聲明異議，求為減免原處分機關所處之罰緩
    金額等語。
三、按汽車駕駛人飲用酒類或其他類似物後其吐氣所含酒精濃度
    超過每公升0.25毫克或血液中酒精濃度超過百分之0.05以上
    者，不得駕車，道路交通安全規則第114 條第2 款定有明文
    。又依道路交通管理處罰條例第35條第1 項第1 款、第24條
    第1 項第2 款規定，「汽車駕駛人，駕駛汽車經測試檢定酒
    精濃度超過規定標準者，處新臺幣（下同）15,000元以上60
    ,000元以下罰鍰，並當場移置保管該汽車及吊扣其駕駛執照
    1 年。」「汽車駕駛人有上開情形者，應接受道路交通安全
    講習。」
四、經查：
  (一)異議人於97年7 月23日晚間11時18分，酒後騎乘058-BKS 號
    重型機車行經臺北市○○路300 號前（西向東路段），為警
    攔檢並測得其呼氣酒精濃度值達0.67MG/L而超過規定標準之
    違規事實，除經異議人坦承無誤（參見卷附聲明異議狀之所
    載），並有異議人施以呼氣酒精濃度檢測之酒精測定值表1
    紙存卷為憑。從而，旨揭「汽車駕駛人酒精濃度超過規定標
    準」之違規事實，當屬本院首堪認定而無可疑。
  (二)按行政罰法第26條第2 項雖以應受行政罰行為如經不起訴處
    分或為無罪、免訴、不受理、不付審理之裁判確定，始得另
    為裁決處罰，而未明文包括緩起訴處分在內；然緩起訴處分
    性質實屬附條件的職權不起訴處分，須俟緩起訴之條件成就
    後，始發生如同確定不起訴處分的效力。故於緩起訴猶豫期
    間屆滿，未經撤銷緩起訴時，緩起訴即發生同於確定不起訴
    處分之效力。此時，行為人即已終局的不受刑事訴追，該緩
    起訴處分即具有實質的確定力。原處分機關於此時再為裁決
    ，行為人即無同時遭受行政處罰及刑事訴追的危險。因此，
    解釋上，行政罰法第26條第2 項規定應包括條件成就的緩起
    訴處分。酒後駕車同時觸犯公共危險犯行，行為人雖經緩起
    訴處分，於緩起訴處分條件成就前，行為人隨時有撤銷緩起
    訴再受刑事追訴的風險，是行政機關自不得就同一事由於緩
    起訴期間裁處罰鍰處分，以免行為人遭受一事二罰之危險（
    臺灣高等法院暨所屬法院96年法律座談會刑事類提案第36號
    決議審查意見及研究結果、98年法律座談會刑事類提案第24
    號決意審查意見參照）；然倘緩起訴處分業因猶豫期間屆滿
    而告確定，則行為人當亦核無再受刑事追訴處罰之虞，因之
    ，行政機關此際再就上開事由而予處分、裁罰，依法當亦核
    無違誤。查異議人因本件酒後駕車違規行為之同一事實，前
    已經臺灣士林地方法院檢察署檢察官於97年8 月21日，以97
    年度偵字第10288 號為附條件緩起訴處分確定（確定日期：
    97年9 月18日）；緩起訴之猶豫期間自97年9 月18日起，並
    已於98年9 月17日屆滿，且受處分人復已依檢察官命令，於
    期限內繳納緩起訴處分金15,000元在案，此悉經本院職權向
    臺灣士林地方法院檢察署借調相關卷宗核閱無訛，並有臺灣
    士林地方法院檢察署97年度偵字第10288 號檢察官緩起訴處
    分書（網路版）、郵政跨行匯款申請書（影本）、財團法人
    犯罪被害人保護協會臺灣士林分會收據（影本）各1 紙及臺
    灣高等法院被告前案紀錄表1 份存卷為憑。是原處分機關於
    受處分人上開緩起訴處分猶豫期間屆滿以後之99年6 月15日
    ，再就受處分人之旨揭違規行為予以處分、裁罰，核其程序
    自係查無違誤之可指，本院並應逕就原處分機關所為之旨揭
    裁罰予以實質審查。
  (三)第按94年12月28日修正公布，95年7 月1 日施行之道路交通
    管理處罰條例第35條第8 款規定：「前項汽車駕駛人，經裁
    判確定處以罰金低於本條例第92條第3 項所定最低罰鍰基準
    規定者，應依本條例裁決繳納不足最低罰鍰之部分。」以及
    違反道路交通管理事件統一裁罰基準及處理細則第2 條所定
    「違反道路交通管理事件統一裁罰基準表」，即「汽車駕駛
    人駕駛機器腳踏車（機車），飲酒後其吐氣所含酒精成份超
    過每公升0.55毫克以上，應處最低罰鍰45,000元；同時違反
    刑事法律者，經裁判確定處以罰金低於本條例第92條第3 項
    所定最低罰緩基準規定者，應依本條例裁決繳納不足最低罰
    鍰之部分」等相關規定，可知倘駕駛人所支付之刑事罰金，
    未達道路交通管理處罰條例第92條第3 項所定最低罰鍰基準
    規定者，仍須補繳不足最低罰鍰之部分，始為適法。又檢察
    官為緩起訴處分並命向國庫捐款者，其「捐款」之性質核與
    道路交通管理處罰條例第35條第8 項所稱之「罰鍰」無異，
    監理機關雖不得再為行政裁罰，惟若駕駛人所支付之緩起訴
    處分捐款，未達道路交通管理處罰條例第92條第3 項所定最
    低罰鍰基準規定者，於「猶豫期間屆滿未經撤銷致其緩起訴
    處分確定」後，依該條例第35條第8 項規定，仍須補繳不足
    最低罰鍰之部分。查本件受處分人被查獲時酒精濃度達每公
    升0.67毫克，依前開裁罰細則及基準表之規定，本應處罰鍰
    45,000元，惟檢察官為緩起訴處分之時，既已命受處分人支
    付緩起訴處分金15,000元，揆之前揭說明，原處分機關當仍
    得就其「不足最低罰鍰數額」之部分，處以30,000元之罰鍰
    （計算式：45,000-15,000＝30,000 元）而命為補繳，至其
    裁罰逾30,000元之部分（即罰鍰15,000元之部分），即非適
    法，並應由本院撤銷而為該部分（即罰鍰15,000元部分）不
    罰之諭知。至原處分有關命異議人參加道路交通安全講習之
    部分，因其性質尚與罰鍰迥異，而屬行政罰法第26條第1 項
    但書所定之其他種類行政罰，是其自不生一事二罰之問題，
    原處分機關依法命異議人參加道路交通安全講習之部分，於
    法尚無違誤。
  (四)綜上所述，原處分關於裁處罰鍰「逾」30,000元之部分，確
    有違失之處，因認關此部分之異議為有理由，並應由本院予
    以撤銷而為該部分（即罰鍰15,000元部分）不罰之諭知。至
    原處分之其他裁處（即罰鍰30,000元及命為參加道路安全講
    習）則與法無違，因認關此部分之異議為無理由，應予駁回
    。
五、據上論斷，應依道路交通管理處罰條例第87條第2 項，道路
    交通案件處理辦法第20條，裁定如主文。
中    華    民    國    99    年    7     月    30    日
                  交通法庭法  官    王慧惠
以上正本證明與原本無異。
對於本件裁定如有不服，應於收受送達後5 日內，向本院提出抗
告書狀，敘述抗告之理由，抗告於臺灣高等法院。
中    華    民    國    99    年    7     月    30    日
                          書記官    王一芳

司法院資訊處製作；財團法人民間司法改革基金會備份。
